【裁判字號】    90,台上,4270
【裁判日期】    900712
【裁判案由】    偽造文書
【裁判全文】
最高法院刑事判決                                九十年度台上字第四二七○號
    上  訴  人  甲○○
右上訴人因偽造文書案件，不服台灣高等法院中華民國九十年四月十日第二審判決（
九十年度上訴字第七一四號，起訴案號：台灣桃園地方法院檢察署八十八年度偵字第
一三七○五號），提起上訴，本院判決如左：
    主  文
上訴駁回。
    理  由
按刑事訴訟法第三百七十七條規定，上訴於第三審法院，非以判決違背法令為理由，
不得為之。是提起第三審上訴，應以原判決違背法令為理由，係屬法定要件。如果上
訴理由狀並未依據卷內訴訟資料，具體指摘原判決不適用何種法則或如何適用不當，
或所指摘原判決違法情事，顯與法律規定得為第三審上訴理由之違法情形，不相適合
時，均應認其上訴為違背法律上之程式，予以駁回。本件原判決綜合調查證據之結果
，認上訴人甲○○連續並牽連犯有刑法第二百十六條第二百二十條第一項第二百十條
行使偽造私文書，足以生損害於他人罪，及同法第三百三十九條第一項意圖為自己不
法之所有，以詐術使人將本人之物交付罪（此部分亦為想像競合犯）之事實，因認第
一審判決，依想像競合犯及牽連犯關係，從一重之前罪處斷，並依刑法第五十六條連
續犯之規定，加重其刑後，量處有期徒刑壹年，為無不合，予以維持，駁回上訴人在
第二審之上訴，已詳認定犯罪事實之依據及憑以認定之理由，並對上訴人嗣於原審
否認偽以黃念宗名義詐標會款之辯詞，如何不足採信，均已依據卷內資料予以指駁及
說明，從形式上觀察，原判決並無違背法令情形。按事實之認定及證據之取捨，乃屬
事實審法院之職權。證人所為供述，何者為可採，事實審法院本得參酌其他相關證據
為自由之判斷，苟無違反經驗法則或論理法則，自難指為違法。原判決依憑上訴人於
一審及原審訊問時之自白，被害人楊水金、黃念宗、郭美玲所為不利上訴人之指訴，
互助會簿，各期標會明細表及其他調查證據之結果（見原判決理由一(一)），認定上訴
人確有本件犯行，摒棄不採上訴人所為事後有利之辯詞，經核其證據之取捨及證明力
之判斷於法均無不合。上訴意旨仍執陳詞，謂其未連續冒用楊水金、黃念宗及郭美玲
名義，偽造標單投標，自無行使偽造文書犯行等語，係就原判決理由一(一)已詳為論斷
與說明之事項，再事爭執，殊非適法之第三審上訴理由。次按審理事實之法院，其認
定被告犯罪事實所憑之證據，並不以直接證據為限，間接證據亦包括在內，凡綜合調
查所得之各種直接及間接證據，本於推理之作用得其心證而為事實之判斷，既與事實
無違，此項判斷即與完全憑空推測迥異，即不容任意指為違法，原判決並非僅依憑上
訴人之自白及楊水金、黃念宗、郭美玲之供述為認定其犯行之證據，而係引述各種證
據（見原判決理由一(一)），本於推理之作用予以綜合判斷，查明確與事實相符，始予
以論罪科刑，難謂有違採證法則。至本件原判決認定系爭互助會期間，為民國八十五
年十二月十五日至八十七年九月十五日，核與卷內資料並無不符。至原判決認定二十
四會，乃二十二會之誤，除得由原審裁定更正外，尚不足生影響於判決主旨，按諸刑
事訴訟法第三百八十條規定，仍不得執為適法之第三審上訴理由。此外，上訴人徒憑
己意，對原審職權之適法行使及原判決理由已詳為論斷之事項，任意爭辯，顯與法定
上訴第三審之形式要件不符，其上訴違背法律上之程式，應予駁回。本件係從程序上
駁回上訴，上訴人請求諭知緩刑，無從審酌，附為明。
據上論結，應依刑事訴訟法第三百九十五條前段，判決如主文。
中      華      民      國     九十     年      七      月     十二     日
                              最高法院刑事第六庭
                                  審判長法官  謝  家  鶴
                                        法官  洪  文  章
                                        法官  陳  世  淙
                                        法官  洪  佳  濱
                                        法官  陳  正  庸
      右正本證明與原本無異
                                              書  記  官
中      華      民      國     九十     年      七      月    二十七    日


司法院資訊處製作；財團法人民間司法改革基金會備份。
